臺灣臺北地方法院刑事判決　　　　　　　95年度訴字第1236號
公　訴　人　臺灣臺北地方法院檢察署檢察官
被　　　告　甲○○
　　　　　　　　　　應受送達處.
　　　　　　　　　　　　　　　.
上列被告因毒品危害防制條例案件，經檢察官提起公訴（94年度
偵字第17117 號），本院判決如下：
    主  文
甲○○轉讓第二級毒品，處有期徒刑捌月。又持有第二級毒品，
處有期徒刑伍月，扣案MDMA貳顆（驗餘淨重零點貳玖捌柒公克）
均沒收銷燬。應執行有期徒刑壹年，扣案MDMA貳顆（驗餘淨重零
點貳玖捌柒公克）均沒收銷燬。
    事  實
一甲○○明知安非他命、MDMA為毒品危害防制條例所列之第二級
  ，不得非法持有、轉讓，為供自己施用，竟於民國九十四年九
  月七日下午五點多，在其臺北縣新店市○○街七一巷二四號八
  樓之Ｅ住處，向不詳年籍名為莫桂根織成年男子購買第二級毒
  品安非他命顆粒二包（驗餘淨重十點二九六二公克，施用及持
  有安非他命部分已經本院九十五年度易字第三六七號判決確定
  ）、MDMA二顆（驗餘淨重○點二九八七公克）、第三級毒品愷
  他命粉末二包、第四級毒品硝西泮及硝甲西泮（持有第三級及
  第四級毒品部分不構成犯罪）等物並收受而持有之，適丙○○
  、乙○○、丁○○前往前述地點拜訪甲○○，甲○○遂將其持
  有之安非他命取出，同時無償轉讓予丙○○三人，供其三人施
  用，而為警當場查獲，並扣得甲○○所有之前述毒品及不含毒
  品成分之藥丸二顆、安非他命吸食器一組、電子磅秤一臺、分
  裝袋九十個等物。
二案經臺北市政府警察局中山分局報請臺灣臺北地方法院檢察署
  檢察官偵查起訴。
    理  由
一程序事項：被告以外之人於審判外之言詞或書面陳述，除法律
  有規定者外，不得作為證據，刑事訴訟法第一百五十九條第一
  項固有明文；惟被告以外之人於審判外之陳述，雖不符同法第
  一百五十九條之一至之四規定，而經當事人於審判程序同意作
  為證據，法院審酌該言詞陳述或書面陳述作成時之情況，認為
  適當者，亦得為證據。又當事人、代理人或辯護人於法院調查
  證據時，知有第一百五十九條第一項不得為證據之情形，而未
  於言詞辯論終結前聲明異議者，視為有前項之同意，同法第一
  百五十九條之五亦定有明文。本件公訴人及被告甲○○於本院
  準備程序及審判程序中對於本案相關具傳聞性質之證據資料之
  證據能力，均表示沒有爭執，且迄於言詞辯論終結前亦未聲明
  異議。本院審酌本案證據資料作成時之情況，核無違法取證或
  其他瑕疵，認為以之作為證據為適當，前述相關證據資料，自
  得做為證據，至證人丙○○、乙○○、丁○○三人於警員詢問
  時之證言有無證據能力部分詳後述。
二認定犯罪事實所憑的證據及理由
(一)持有MDMA部分：被告甲○○於本院審理時坦承持有MDMA之行為
  ，而扣案紅色藥丸二顆（驗餘淨重○點二九八七公克）含MDMA
  成分，屬第二級毒品之事實，亦有憲兵司令部刑事鑑識中心九
  十五年一月九日（95）安鑑字第00048 號鑑驗通知書可證，已
  可擔保被告自白之真實性，足證被告確持有MDMA，此部份證據
  明確，已可認定被告有事實欄所載持有第二級毒品MDMA之犯行
  。
(二)轉讓安非他命部分：被告否認有轉讓安非他命予丙○○、乙○○、丁○○三人之事實，辯稱：扣案安非他命二包是其與乙○○及丁○○合買的，其餘毒品是莫桂根供其試用等語。本院認
  為：
(1)經本院勘驗證人丙○○於警員詢問時之錄音帶，其陳稱：「（
  問：警察查獲時你為什麼在場？）答：沒有，就跟乙○○拿隨
  身碟。（問：你是跟乙○○還有丁○○一起找甲○○的是不是
　？）答：嗯。（問：你找他幹什麼？）答：陪他去拿隨身碟，
　他要叫甲○○教他怎麼把攝影機那個拍照的弄清楚一點。（問
  ：為什麼在那邊吸毒？）答：就在那邊聊天啊....。（問：順
  便一起吸食安非他命是不是？對不對？）答：嗯。（問：你跟
  甲○○、乙○○、丁○○是什麼關係？）答：朋友。（問：警
  方所查獲之安非他命及安非他命吸食器是誰的？）答：甲○○
  的。（問：都是甲○○的？）答：都是，都是他的。（問：你
  跟甲○○及丁○○等人吸食之安非他命都是誰提供？）答：東
　西都是，就是從他的，甲○○他的，他家拿出來的。（問：都
  是甲○○提供的是不是？）答：都是他拿出來的。（問：甲○○提供你們吸食安非他命有無涉及金錢交易或其他不法代價？
  ）答：..... 【無法辨識】。（問：那他為什麼請你們吃安非
  他命？）答：都是朋友這樣子，他沒有跟我們收過錢。（問：
  你們是很好的朋友嗎？）答：還不錯。（問：最後一次吸食毒
  品是什麼時候？什麼地點？）答：應該是在甲○○他家。（問
  ：幾點的時候？）答：好像是五點多。（問：跟誰？）答：就
  是甲○○、丁○○、乙○○。（問：你們是什麼方式吸食安非
  他命？）答：我們是拿那個企鵝。（問：啊？）答：企鵝。（
  問：那是企鵝是不是？）答：對。」筆錄之製作過程均為一問
  一答，且依其陳述之語氣、反應觀之，其對於被告提供安非他
  命供其與乙○○、丁○○共同吸食，使用扣案企鵝型吸食器施
  用，被告未收受任何代價等重要之點均能明確回答，且於警員
  詢問關於被告為何要提供安非他命供其吸食時答稱「都是朋友
  這樣子，他沒有跟我們收過錢」，顯非經過教導後所生特定答
  案，而係經過其思考後，出於自由意識所為之陳述，警詢筆錄
  雖僅記載大意，但未違背證人丙○○之真意，況證人丙○○之
  警詢筆錄乃記載被告提供安非他命供其施用未涉及金錢交易，
  而非記載被告有販賣毒品之行為，其於本院審理時所稱未於被
  告住處施用，而是在查獲前前往舞廳時施用，是警察叫其全身
  脫光，咬出被告販賣毒品（本院九十六年一月九日審判筆錄第
  三頁至第五頁）等證言顯與事實不符，不足採信。
(2)證人乙○○部分
經本院勘驗證人乙○○於警員詢問時之錄音帶，其陳稱：「（
　問：警察在現場查獲什麼東西你知道嗎？）答：你們找出來我
  怎麼知道。（問：知道什麼？什麼東西？）答：刀.... 。（
  警員稱：刀我們沒有要送，刀沒有啦。（問：安非他命還有呢
  ？）答：槍。（警員稱：玩具槍啦。）答：那玩具槍？嚇死我
  了。（警員稱：那玩具槍啦，你以為是真槍喔？）答：我嚇死
  了。（問：他跟誰說那是真槍？）答：沒有，我那時候看到以
　為是真的。（問：我問你啦，警察在現場查獲哪些東西？）答
  ：安非他命、吸食器。（問：還有咧？）答：包裝那個我不知
  道那個是什麼？（問：啊？）答：包起來，紅紅的包裝袋，紅
  紅的很像膠膜，很像維他命C 這樣子。（問：其他有一些藥物
  你不知道是不是？）答：嗯。（問：警方查獲的時候你為什麼
  在現場？）答：因為我媽媽昨天店被砸，我想要拜託他幫我看
　看事情，然後我拿社區調出錄影帶 COPY 成相片，拿過來給他
  看，看他有沒有認識，然後我下去跟總幹事拿磁片，因為我不
  懂電腦，請甲○○幫我看一下。（問：所以你是跟你丙○○、
  丁○○一起去找甲○○？）答：一開始是我自己去的。（問：
　對呀，然後一起約在那裡見面，對不對？）答：我們是在路上
  遇到的。（問：阿就是一起去了嘛，對不對？）答：嗯。我跟
  丁○○先下來，然後... 【無法辨識】。問：然後丙○○也在
  那邊？）答：他比我們後面來。（問：那就是一起去了啦，好
  不好？）答：好。（問：你去找甲○○聊天？是不是？）答：
　是講這個。（問：就是聊天嘛，對不對？然後順便一起吸食安
  非他命？嗯？對不對？）答：... 【無法辨識】。（問：甲○○、丁○○這些人是什麼關係？）答：算朋友。（問：有仇恨
  或什麼嫌隙嗎？）答：沒有仇恨。（問：警方所查獲之安非他
  命、安非他命吸食器及一些不明的藥物，這些東西是誰的啊？
  ）反問：吸食器這些東西啊？（警員回答：對呀！）答：甲○○的。（問：都是甲○○的嗎？是不是？）答：對。（問：對
  喔？麻煩聲音大一點。）答：對，對。（問：你跟甲○○、丙○○、丁○○今天所吸食的安非他命是誰提供的？）反問：提
  供意思是什麼？（警員回答：是誰的，安非他命是誰的，甲○○的是不是？）答：對。（問：甲○○提供給你們吸食安非他
　命有無涉及金錢交易或任何不法酬勞？）答：沒有。（問：都
  沒有？都沒有叫你們去做什麼事嗎？你們是很好的朋友嗎？不
  然他為什麼要給你們吸食？）答：我們是從小很好的朋友。（
  問：就是說啦，甲○○為什麼無緣無故要安非他命拿給你們吸
　食？）答：不知道怎麼解釋。（問：就是交情有夠才這樣嘛，
  不夠為什麼要這樣？對不對？啊？有沒有跟他買？）答：沒有
  。（問：都沒有嗎？）答：用欠的。（問：先賒是嗎？）答：
　他知道我沒有錢還讓我賒。（問：你知道警方現場查獲除安非
  他命外，還有查獲電子磅秤、一粒眠、MDMA、FM2 、K 他命這
  些毒品還有毒品分裝袋？）答：不知道。（問：你知道嗎？是
  警察說你才知道嗎？）答：對。（問：這些東西是誰的？嗯？
  ）答：應該甲○○的。（問：你最後一次吸食毒品是什麼時候
  、什麼地點？幾點？）答：晚上。（問：大概幾點？）答：四
　點、五點的樣子。（問：在哪裡吸食的？）答：在他家。（問
  ：在新店市○○街七十一巷二十四號八樓之一？）答：對。（
  問：跟誰一起吸食？）答：丙○○、丁○○、甲○○。（問：
  跟甲○○、丙○○、丁○○是不是？）答：對。（問：啊你們
  是怎麼吸食的？怎麼吸食啊？）答：拿車子。（問：什麼車子
  啊？）答：那小小的。（問：是不是警察所查扣那個企鵝形狀
　的吸食器？）反問：那個玻璃球？（警員答：對啊。）答：對
  啊。（問：對不對？）答：對。問：燒烤安非他命吸食的是不
　是？）答：對。」筆錄之製作過程均為一問一答，且依其陳述
  之語氣、反應觀之，其對於被告提供安非他命供其與丙○○、
  丁○○共同吸食，使用扣案玻璃球施用，被告未收受任何代價
  等重要之點均能明確回答，於不解警員問題意義時，尚知反問
  警員，確認問題意義後始回答，且於警員詢問關於被告為何要
  提供安非他命供其吸食時答稱「我們是從小很好的朋友」，「
  沒有跟他買」、「用欠的」、「他知道我沒有錢還讓我賒」，
  顯係經過其思考後所為之陳述，而非經過教導後所生特定答案
  ，況其於接受警員詢問期間，甚至與警員就查獲之槍枝部分閒
  聊，毫無畏懼之意，足認其前述證言乃出於自由意識所為之陳
  述，警詢筆錄雖僅記載大意，但未違背證人乙○○之真意，其
  於本院審理所稱「我不知道為什麼會這樣講，警察嚇我，叫我
  老實講，我照警察意思去做，我想我若不照警察的意思講，會
  被打」（本院九十六年一月九日審判筆錄第十二頁）等證言顯
  與事實不符，不足採信。
證人乙○○於本院審理時另結證稱：其到被告家之前，被告有
　打電話問其要不要合買安非他命，其說隨便啊，有出一千元買
  ，但當時其身上沒錢，先用欠的，沒有講好一千元要買多少安
  非他命。其到達被告家時，有一個企鵝型的吸食器放在桌上，
  裡面就有安非他命了，其看到的只有燈泡裡的一點點安非他命
  ，其猜想所買的一千元安非他命應該是玻璃球裡面的，有問說
  那是什麼，小莫說那是安啊，用下去就不會煩惱，其就拿來用
  ，被告沒說什麼，其猜想玻璃球裡面的安非他命應該是小莫的
  ，其到達被告家後，小莫待了五至十分鐘後就走了。被告沒有
  交付其一千元之安非他命，也沒有問被告，因為其本來就沒錢
  （同日審判筆錄第十一頁至第十五頁）等語。然而，證人乙○○於檢察官訊問時結證稱，扣案安非他命是其抵達被告住處時
  ，一個叫小莫的丟在那邊就走了（偵卷第一四九頁），並無其
  於本院審理時所稱其抵達被告住處時，內有安非他命之吸食器
  已放在桌子，而由該名小莫之男子告稱吸食器內之物品係安非
  他命後始施用等情，即有可疑。其次，倘證人乙○○有出資一
  千元與被告合購安非他命之約定，被告豈有以存放於吸食器內
  用餘之安非他命作為其所購安非他命之理？且證人乙○○既認
  其購買之一千元安非他命即為玻璃球裡存放之安非他命，自無
  又認為該等安非他命係小莫所有之可能，其於本院審理時之前
  述證言，均與常情不符，且多矛盾，顯係杜撰之詞，委無足採
  。
(3)證人丁○○於檢察官訊問時結證稱：當天丙○○只來一下，沒
  注意到他有沒有吸，在場的乙○○和被告在吸，用打火機燒小
  瓶子，用管子接到鼻子吸，用嘴巴吐煙（偵卷第一三九頁至第
  一四○頁）等語，於本院審理時亦為相同陳述（本院九十六年
  一月九日審判筆錄第十九頁），可見被告與乙○○於查獲當天
  確有共同以火燒烤以產生煙霧吸取之方式施用毒品，適與一般
  施用安非他命之人施用方式相同。其次，經本院勘驗證人丁○○於警員詢問時之錄音帶，其陳稱：「（問：警方查獲的時候
  你為什麼會在現場？）答：我來是跟乙○○約好說調錄影帶，
  然後結果，他說他已經在甲○○他家，我就過去，剛好正準備
　要下去的時候你們就已經來了。（問：你們在那邊很久了，你
  知道我們在外面等多久？）答：對呀，我們..... 。（問：來
　，你跟甲○○、乙○○、丙○○等人今天所吸食的安非他命是
  誰提供的？）甲○○的。（問：甲○○提供給你們吸食安非他
  命有沒有涉及金錢交易？還是任何不法酬勞？）答：沒有。（
  問：沒有？那他為什麼要提供給你們吸食？）答：啊就已經來
  了，就拿出來...... ， 就是【背景聲吵雜無法辨識】。（問
  ：就說算很好的朋友就對了？）答：算啊。（問：你最後一次
  吸食毒品是什麼時候？什麼地點？）答：今天。（問：幾點的
  時候？）答：你們進來的時候，大概六點多，在甲○○他家。
  （問：在新店市○○街七十一巷二十四號八樓之一？）答：對
  。（問：你跟誰一起吸食？）答：我跟乙○○、丙○○和甲○○。（問：用什麼方式吸食？）答：燒ㄟ【臺語回答】。（問
  ：燒烤那個企鵝形狀吸食器是不是？然後再吸麻？對不對？就
  是警察所查扣的那個吸食器對不對？）答：對。」（本院九十
  六年四月十六日勘驗筆錄第十一頁至第十二頁）等語，筆錄之
  製作過程均為一問一答，且依其陳述之語氣、反應觀之，其對
  於自己施用之安非他命係被告所有，其與被告及乙○○、丙○○等人共同吸食，使用燒烤之方式，被告未收受任何代價等重
  要之點均能明確回答，並於警員補充詢問部分細節，向其確認
  是否屬實時，亦可立即確認，甚至於警員詢問被告為何要提供
  安非他命供其吸食時答稱「啊就已經來了，就拿出來」，顯非
  經過教導後所生特定答案，而係經過其思考後，出於自由意識
  所為之陳述，警詢筆錄雖僅記載大意，但未違背證人丁○○之
  真意，其於本院審理時更易前辭，改稱其未於被告住處施用，
  而是在查獲前三天於其自己家中施用，是警察要求其乖乖配合
  ，才不會有事（本院九十六年一月九日審判筆錄）等證言與事
  實不符，顯在迴護被告，不足採信。
(4)綜上所述，證人丙○○、乙○○、丁○○三人之警詢筆錄製作
  方式均為一問一答，該三人均係出於自由意識所為之陳述，而
  筆錄雖非逐字記載，但與證人三人之真意相符，且因其等證述
  內容大致相同，致筆錄之記載雷同，並無所稱警員教導證言之
  情形。證人丙○○、乙○○、丁○○三人於警員詢問時之陳述
  與審判中不符，而證人三人於本院審理時之陳述均與事實不符
  ，顯在迴護被告之情，已詳述如前，其三人先前之陳述具有較
  可信之特別情況，且為證明被告轉讓安非他命之犯罪事實存否
  所必要，得為證據。
(5)依臺北市政府警察局中山分局九十五年二月十日北市警中分刑
  字第09530698700 號函及九十五年七月四日北市警中分刑字第
  09533237000 號函檢附之臺灣檢驗科技股份有限公司九十四年
  九月二十二日濫用藥物尿液檢驗報告四份、尿液採樣書四份等
  可知，證人丙○○、乙○○、丁○○及被告四人於九十四年九
  月八日上午二點三十分左右為警採尿送驗結果，安非他命類均
  呈陽性反應（其中證人丁○○尿液之安非他命雖未經判定為陽
  性，但其安非他命濃度仍高於該公司最低可定量濃度，應可判
  定係陽性），與被告及證人三人於警員詢問時之證言相符，參
  以被告於檢察官訊問時亦自承其當天與證人三人一起施用安非
  他命，證人三人均未出錢（偵卷第一二四頁至第一二五頁），
  足證被告確有提供安非他命予證人丙○○、乙○○、丁○○三
  人施用之行為。
(6)證人丁○○於本院審理時證稱其並未與被告合資購買安非他命
  ，而證人乙○○於本院審理時雖證稱其與被告合購安非他命，
  惟已經本院認為係屬虛構如前，被告辯稱扣案安非他命二包係
　其與乙○○、丁○○合買云云，顯非實情。至證人三人對於其
  等當日前往被告家中之目的雖陳述一致，惟共同施用毒品原不
  以須預先約定為必要，自不影響被告轉讓安非他命犯行之認定
  。
(7)綜上所述，本件證據明確，已可認定被告有事實欄所載轉讓安
  非他命之犯行。
三論罪科刑之依據
(一)被告行為後，刑法已於九十四年二月二日修正公布，並於九十
  五年七月一日施行，修正後第二條第一項規定：「行為後法律
  有變更者，適用行為時之法律。但行為後之法律有利於行為人
  者，適用最有利於行為人之法律。」此項修正乃為符合刑法第
  一條罪刑法定主義之要求，貫徹法律禁止溯及既往原則，屬規
  範行為後法律變更所生新舊法律比較適用之準據法，應逕適用
  修正後刑法第二條決定新舊法之適用，先予敘明。又關於刑法
  修正後之新舊法比較，應就罪刑有關之一切情形，綜其全部罪
  刑之結果而為比較，最高法院九十五年五月二十三日著有九十
  五年度第八次刑庭會議決議可參。其中，修正後刑法第五十五
  條關於想像競合犯之規定，增列「不得科以較輕罪名所定最輕
  本刑以下之刑」，惟此僅係法理之明文化，非屬法律之變更，
  自無新、舊法比較之問題。又被告行為時之刑法第五十一條第
  五款規定：「數罪併罰，宣告多數有期徒刑者，於各刑中之最
  長期以上，各刑合併之刑期以下，定其刑期。但不得逾二十年
  。」惟修正後該款規定：「數罪併罰，宣告多數有期徒刑者，
  於各刑中之最長期以上，各刑合併之刑期以下，定其刑期。但
  不得逾三十年。」已將應執行刑之上限提高為三十年，自以舊
  法較有利於被告，依刑法第二條第一項前段之規定，應整體適
  用被告行為時即修正前刑法之規定。
(二)核被告所為，犯毒品危害防制條例第八條第二項轉讓第二級毒
  品、第十一條第二項持有第二級毒品等罪。其持有第二級毒品
  MDMA之低度行為，為轉讓之高度行為吸收，不另論罪。其一次
  轉讓行為同時供丙○○、乙○○、丁○○三人施用，為想像競
  合犯，且所侵害之各法益相同，從一罪處斷。前述轉讓第二級
  毒品安非他命及持有第二級毒品MDMA二行為，犯意各別，罪名
  不同，行為有異，應分論併罰之。本院審酌被告持有第二級毒
  品MDMA，另又同時提供多人施用安非他命，犯後否認犯行，甚
  至空言指摘警員恐嚇，態度不佳等一切情狀，分別量處如主文
  所示之刑。扣案MDMA二顆（驗餘淨重○點二九八七公克）均屬
  第二級毒品，不問屬於犯人與否，應依毒品危害防制條例第十
  八條第一項前段規定諭知沒收銷燬之。扣案安非他命二包（驗
  餘淨重十點二九六二公克）業經本院九十五年易字第三七六號
  被告被訴施用安非他命該判決中諭知沒收銷燬，不再重複諭知
  沒收銷燬，其餘扣案物品均與本件無關，亦不得於本件為沒收
  之諭知。
四適用之法條：刑事訴訟法第二百九十九條第一項前段，毒品危
  害防制條例第八條第二項、第十一條第二項、第十八條第一項
  前段，刑法第二條第一項、第十一條前段、第五十五條，修正
  前刑法第五十一條第五款。
五證人丙○○、乙○○、丁○○在本院審理時，供前具結後，均
  明知自己有施用被告所轉讓之安非他命之事實，仍為上開虛偽
  之證述，是否另涉及刑法第一百六十八條之偽證罪嫌，應移由
  檢察官另行依法偵處，併此敘明。
本案經檢察官熊南彰到庭執行職務
中　　華　　民　　國　　96　　年　　4 　　月　　30　　日
　　　　　　　　　刑事第十五庭  審判長法  官  廖玟妤
                                      法  官  楊台清
                                      法  官  邱蓮華
上正本證明與原本無異。
如不服本判決，應於判決送達後10日內，向本院提出上訴狀。
附錄論罪科刑法條
毒品危害防制條例第8條第2項
轉讓第二級毒品者，處六月以上五年以下有期徒刑，得併科新臺
幣七十萬元以下罰金。
毒品危害防制條例第11條第2項
持用第二級毒品者，處二年以下有期徒刑、拘役或新臺幣三萬元
以下罰金。
                                      書記官  王黎輝
中　　華　　民　　國　　96　　年　　5　 　月　　 3　　日
